【裁判字號】    98,訴,685
【裁判日期】    980630
【裁判案由】    毒品危害防制條例
【裁判全文】
臺灣基隆地方法院刑事判決               98年度訴字第685號
公  訴  人  臺灣基隆地方法院檢察署檢察官
被      告  乙○○
                    （另案
上列被告因違反毒品危害防制條例案件，經檢察官提起公訴（98
年度毒偵字第1051號），因被告所犯為死刑、無期徒刑、最輕本
刑為3 年以上有期徒刑或高等法院管轄第一審案件以外之罪，且
於準備程序進行中，被告先就被訴事實為有罪之陳述，經本院裁
定進行簡式審判程序，判決如下：
    主  文
乙○○施用第一級毒品，累犯，處有期徒刑捌月；又施用第二級
毒品，累犯，處有期徒刑肆月。應執行有期徒刑拾月。
    事  實
一、乙○○前因施用毒品案件，經2 次觀察、勒戒後，均認無繼
    續施用毒品之傾向，先後於民國88年3 月16日及同年8 月31
    日執行完畢釋放，並經臺灣基隆地方法院檢察署檢察官以88
    年度偵字第1618號及88年度毒偵字第26、79、165 、181 號
    、88年度偵字第4976號不起訴處分；次因於觀察、勒戒執行
    完畢釋放後5 年內施用第二級毒品案件，經本院以88年度毒
    聲字第2329號裁定令入戒治處所強制戒治，於89年8 月4 日
    因停止戒治出監，嗣經撤銷停止戒治，再度執行強制戒治，
    於90年3 月24日執行完畢，翌日接續執行另案徒刑，並因同
    案經上開檢察署檢察官以88年度毒偵字第518 號提起公訴，
    本院以88年度易字第614 號判決判處有期徒刑6 月確定；復
    因施用第一、二級毒品案件，經本院以91年度毒聲字第641
    號裁定令入戒治處所強制戒治，於92年1 月23日因停止戒治
    出監，期滿未經撤銷停止戒治，於92年6 月29日執行完畢，
    並因同案經本院以91年度訴字第253 號及91年度易字第311
    號判決，分別判處有期徒刑10月及7 月確定；又因施用第一
    、二級毒品案件，經本院以95年度訴字第295 號及95年度易
    字第226 號判決，分別判處有期徒刑8 月及7 月確定；再因
    施用第一、二級毒品案件，經本院以98年度訴字第343 號判
    決分別判處刑責，定應執行有期徒刑1 年8 月確定（尚未執
    行完畢）。另因竊盜案件，經本院以91年度易字第240 號判
    決判處有期徒刑1 年6 月確定，並由本院就上開91年度訴字
    第253 號、91年度易字第240 、311 號判決所科之刑，以92
    年度聲字第75號裁定定應執行有期徒刑2 年9 月，於94年7
    月14日因縮刑期滿執行完畢。又因竊盜案件，經臺灣高等法
    院以95年度上易字第1648號判決判處有期徒刑1 年2 月確定
    ；復因竊盜案件，經本院以95年度易字第334 號分別判處刑
    責，定應執行有期徒刑2 年確定，再由本院依據中華民國96
    年罪犯減刑條例之規定，就上開95年度訴字第295 號、95年
    度易字第226 、334 號及95年度上易字第1648號判決所科之
    刑，以96年度聲減字第1390號裁定分別減刑，並定應執行有
    期徒刑1 年9 月及6 月，接續執行，於97年8 月15日假釋出
    監，嗣因保護管束期滿未經撤銷假釋，未執行之刑以已執行
    論，於97年10月15日執行完畢。
二、詎乙○○仍未戒除毒癮惡習，於98年3 月20日上午7 時許，
    在位於臺北縣瑞芳鎮○○路54號住處，以將第一級毒品海洛
    因置放於注射針筒內，加水混合後注射手臂血管之方式，施
    用第一級毒品；復另行起意，於上開時、地，以將第二級毒
    品安非他命置放於玻璃球內，下以火燒烤後吸食所生煙霧之
    方式，施用第二級毒品。嗣因其為毒品列管人口，經警通知
    於98年3 月24日晚間前往警局接受採尿，經警將採集之尿液
    檢體送驗後，始悉上情。
三、案經臺北縣政府警察局瑞芳分局報請臺灣基隆地方法院檢察
    署檢察官偵查起訴。
    理  由
壹、程序事項
    被告乙○○所犯者非為死刑、無期徒刑、最輕本刑為3 年以
    上有期徒刑之罪或高等法院管轄第一審案件，其於準備程序
    進行中，先就被訴事實為有罪之陳述，經告知其簡式審判程
    序之旨，並聽取公訴人、被告之意見後，本院合議庭依刑事
    訴訟法第273 條之1 第1 項之規定，裁定由受命法官獨任以
    簡式審判程序進行本案之審理。
貳、實體事項
一、事實認定部分
    上開事實，業據被告於本院審理時坦承不諱，且被告為警採
    集之尿液檢體經送臺灣檢驗科技股份有限公司檢驗，確呈海
    洛因代謝物嗎啡、可待因及安非他命類之陽性檢驗結果，此
    有該公司98年4 月10日出具之濫用藥物檢驗報告及應受尿液
    採驗人尿液檢體送驗紀錄表在卷可稽，足認被告之自白與事
    實相符，本件事證明確，被告之犯行應堪認定。
二、論罪科刑部分
（一）按毒品危害防制條例於92年7 月9 日修正公布，自93年1
      月9 日施行，其中第20條、第23條將施用毒品之刑事處遇
      程序，區分為「初犯」、「5 年內再犯」及「5 年後再犯
      」，依其立法理由之說明：「初犯」，經觀察、勒戒或強
      制戒治後，應為不起訴處分或不付審理之裁定；經觀察、
      勒戒或強制戒治執行完畢釋放後，「5 年內再犯」者，因
      其再犯率甚高，原實施之觀察、勒戒及強制戒治既已無法
      收其實效，爰依法追訴或裁定交付審理，至於經觀察、勒
      戒或強制戒治執行完畢釋放後，「5 年後再犯」者，前所
      實施之觀察、勒戒或強制戒治已足以遮斷其施用毒品之毒
      癮，為期自新及協助其斷除毒癮，仍適用「初犯」之規定
      ，先經觀察、勒戒或強制戒治之程序，從而，僅限於「初
      犯」及「5 年後再犯」2 種情形，始應先經觀察、勒戒或
      強制戒治程序，倘被告於5 年內已再犯，經依法追訴處罰
      ，縱其第3 次（或第3 次以上）再度施用毒品之時間，在
      初犯經觀察、勒戒或強制戒治執行完畢釋放5 年以後，已
      不合於「5 年後再犯」之規定，且因已於「5 年內再犯」
      ，顯見其再犯率甚高，原實施觀察、勒戒或強制戒治，已
      無法收其實效，應依該條例第10條處罰（最高法院95年度
      第7 次、97年度第5 次刑事庭會議決議可資參照）。本件
      被告前因施用毒品案件，經2 次觀察、勒戒後，均認無繼
      續施用毒品之傾向，先後於88年3 月16日及同年8 月31日
      執行完畢釋放，並經前開檢察署檢察官以88年度偵字第
      1618號及88年度毒偵字第26、79、165 、181 號、88年度
      偵字第4976號不起訴處分；次因於觀察、勒戒執行完畢釋
      放後5 年內施用第二級毒品案件，經本院以88年度毒聲字
      第2329號裁定令入戒治處所強制戒治，於89年8 月4 日因
      停止戒治出監，嗣經撤銷停止戒治，再度執行強制戒治，
      於90年3 月24日執行完畢，翌日接續執行另案徒刑，並因
      同案經上開檢察署檢察官以88年度毒偵字第518 號提起公
      訴，本院以88年度易字第614 號判決判處有期徒刑6 月確
      定；復因施用第一、二級毒品案件，經本院以91年度毒聲
      字第641 號裁定令入戒治處所強制戒治，於92年1 月23日
      因停止戒治出監，期滿未經撤銷停止戒治，於92年6 月29
      日執行完畢，並因同案經本院以91年度訴字第253 號及91
      年度易字第311 號判決，分別判處有期徒刑10月及7 月確
      定；又因施用第一、二級毒品案件，經本院以95年度訴字
      第295 號及95年度易字第226 號判決，分別判處有期徒刑
      8 月及7 月確定；再因施用第一、二級毒品案件，經本院
      以98年度訴字第343 號判決分別判處刑責，定應執行有期
      徒刑1 年8 月確定，此有臺灣高等法院被告前案紀錄表在
      卷可稽，是被告於所受觀察、勒戒執行完畢釋放後5 年內
      已再犯，且經依法追訴處罰，足認原實施觀察、勒戒無法
      收其實效，縱被告本次犯行係於所受觀察、勒戒執行完畢
      釋放後5 年後所為，揆諸首揭說明，仍不合於毒品危害防
      制條例第20條第3 項規定之「5 年後再犯」，且因被告係
      於「5 年內再犯」，顯見其再犯率甚高，即應依法處罰。
（二）核被告所為，係分別犯毒品危害防制條例第10條第1 、2
      項之施用第一、二級毒品罪。被告持有第一、二級毒品以
      供施用，持有之低度行為應為施用之高度行為所吸收，均
      不另論罪。
（三）被告所犯上開二罪間，犯意各別，行為互殊，應予分論併
      罰。
（四）被告曾受如事實欄所載之徒刑執行完畢，此有臺灣高等法
      院被告前案紀錄表在卷供參，其受徒刑之執行完畢，再為
      本件施用第一、二級毒品之犯行，係於5 年以內故意再犯
      有期徒刑以上之罪，均為累犯，應分別依刑法第47條第1
      項之規定加重其刑。
（五）爰審酌被告經觀察、勒戒及強制戒治，復屢經刑罰矯治後
      ，竟未戒除毒癮之惡習，而再度施用毒品，顯認缺乏戒斷
      決心，然其所為僅屬戕害自身之行為，未侵犯其他法益，
      且於本院審理中坦認犯行，犯後態度尚屬良好等一切情狀
      ，分別量處如主文所示之刑，並依法定其應執行之刑。
據上論斷，應依刑事訴訟法第273 條之1 第1 項、第299 條第1
項前段，毒品危害防制條例第10條第1 項、第2 項、第23條第2
項，刑法第11條前段、第47條第1 項、第51條第5 款，判決如主
文。
本案經檢察官甲○○到庭執行職務。
中    華    民    國    98    年    6     月    30    日
                  刑事第二庭法    官  邰婉玲
以上正本證明與原本無異。
如不服本判決應於收受送達後10日內向本院提出上訴書狀，並應
敘述具體理由；其未敘述上訴理由者，應於上訴期間屆滿後20日
內向本院補提理由書（均須按他造當事人之人數附繕本）「切勿
逕送上級法院」。
中    華    民    國    98    年    6     月    30    日
                            書 記 官  彭筠凱
附錄所犯法條：
毒品危害防制條例第10條
施用第一級毒品者，處 6 月以上 5 年以下有期徒刑。
施用第二級毒品者，處 3 年以下有期徒刑。


司法院資訊處製作；財團法人民間司法改革基金會備份。
